---
title: "Introdução ao portalclasse"
output: rmarkdown::html_vignette
vignette: >
  %\VignetteIndexEntry{Introdução ao portalclasse}
  %\VignetteEngine{knitr::rmarkdown}
  %\VignetteEncoding{UTF-8}
---

```{r setup, include=FALSE}
knitr::opts_chunk$set(
  collapse = TRUE,
  comment = "#>",
  eval = FALSE
)
```

## Instalação

```{r}
# Via r-universe (recomendado)
install.packages("pacoteRclassePolitica", repos = c(
  "https://portal-da-classe-politica.r-universe.dev",
  "https://cloud.r-project.org"
))

# Ou diretamente do GitHub (requer o pacote remotes)
remotes::install_github("Portal-da-Classe-Politica/pacoteRclassePolitica")
```

## Configuração

Por padrão, o pacote aponta para a API de produção. Para apontar para um
ambiente diferente (ex: desenvolvimento local):

```{r}
options(pacoteRclassePolitica.api_url = "http://redem.c3sl.ufpr.br/v1/api/")

# Ou via variável de ambiente (coloque no .Renviron)
# PACOTECLASSEPOLITICA_API_URL=http://redem.c3sl.ufpr.br/v1/api/
```

## Descobrindo os indicadores disponíveis

Antes de consultar, você pode explorar quais indicadores e cargos estão disponíveis:

```{r}
library(pacoteRclassePolitica)

# Lista todos os indicadores e cargos válidos
pdc_discovery()

# Lista os cargos aceitos pelas funções
pdc_listar_cargos()
```

## Exemplos de uso

### Número Efetivo de Partidos (NEPP)

```{r}
# NEPP na Câmara dos Deputados, 1998-2022
nepp <- get_nepp("deputado_federal", 1998, 2022)
nepp
```

```{r}
# Visualizar com ggplot2
library(ggplot2)

ggplot(nepp, aes(x = ano, y = nepp)) +
  geom_line(color = "#2c7bb6", linewidth = 1) +
  geom_point(color = "#2c7bb6", size = 2) +
  labs(
    title = "Número Efetivo de Partidos — Câmara dos Deputados",
    subtitle = "1998–2022",
    x = "Ano", y = "NEPP",
    caption = "Fonte: Portal da Classe Política — INCT ReDem"
  ) +
  theme_minimal()
```

### Índice de Volatilidade Eleitoral (Pedersen)

```{r}
# Volatilidade nas eleições para a Câmara Federal
volatilidade <- get_volatilidade_eleitoral("deputado_federal", 1998, 2022)

# Volatilidade para Presidente (eleições nacionais)
volatilidade_pres <- get_volatilidade_eleitoral("presidente", 1994, 2022)
```

### Taxa de Renovação e Taxa de Reeleição

```{r}
# Taxa de renovação de deputados federais
renovacao <- get_taxa_renovacao("deputado_federal", 1998, 2022)

# Taxa de reeleição de vereadores em São Paulo
reeleicao_sp <- get_taxa_reeleicao("vereador", 2000, 2024, uf = "SP")

# Comparar renovação x reeleição com dplyr
library(dplyr)

renovacao |>
  rename(taxa = taxa_renovacao_liquida) |>
  mutate(indicador = "Renovação") |>
  bind_rows(
    reeleicao_sp |>
      rename(taxa = taxa_reeleicao) |>
      mutate(indicador = "Reeleição — Vereadores SP")
  )
```

### Índice de Concentração de Patrimônio

```{r}
# Concentração de patrimônio de vereadores brasileiros, 2000-2024
patrimonio_vereadores <- get_concentracao_patrimonio("vereador", 2000, 2024)

# Filtrado por estado
patrimonio_sp <- get_concentracao_patrimonio("vereador", 2000, 2024, uf = "SP")

# Filtrado por município
patrimonio_bh <- get_concentracao_patrimonio(
  "vereador", 2000, 2024,
  uf = "MG", municipio = "Belo Horizonte"
)
```

### Índice de Desigualdade de Acesso a Recursos

```{r}
# Desigualdade de financiamento na Câmara Federal
recursos_federal <- get_desigualdade_recursos("deputado_federal", 2006, 2022)

# Comparando dois cargos
recursos_vereador <- get_desigualdade_recursos("vereador", 2008, 2024, uf = "SP")

library(tidyr)
library(ggplot2)

bind_rows(
  recursos_federal |> mutate(cargo = "Deputado Federal"),
  recursos_vereador |> mutate(cargo = "Vereador (SP)")
) |>
  ggplot(aes(x = ano, y = IDAR, color = cargo)) +
  geom_line(linewidth = 1) +
  geom_point(size = 2) +
  labs(
    title = "Índice de Desigualdade de Acesso a Recursos",
    x = "Ano", y = "IDAR (coef. Gini)",
    color = "Cargo",
    caption = "Fonte: Portal da Classe Política — INCT ReDem"
  ) +
  theme_minimal()
```

## Filtros geográficos

O argumento `uf` filtra por estado e `municipio` filtra por nome de cidade
(busca parcial, sem distinção de maiúsculas/minúsculas). O pacote resolve
automaticamente os nomes para os IDs internos da API.

```{r}
# Todos os vereadores do RS
get_nepp("vereador", 2000, 2024, uf = "RS")

# Vereadores de Porto Alegre
get_nepp("vereador", 2000, 2024, uf = "RS", municipio = "Porto Alegre")

# Busca parcial também funciona
get_nepp("vereador", 2000, 2024, uf = "RS", municipio = "porto")
```

## Referências

- Laakso, M., & Taagepera, R. (1979). "Effective" Number of Parties. *Comparative Political Studies*, 12(1), 3–27.
- Pedersen, M. N. (1979). The Dynamics of European Party Systems. *European Journal of Political Research*, 7(1), 1–26.
- Portal da Classe Política — INCT ReDem: <https://portaldaclasse.com.br>
